【裁判字號】    89,台上,70
【裁判日期】    890107
【裁判案由】    給付補償金等
【裁判全文】
最高法院民事裁定                                  八十九年度台上字第七○號
    上  訴  人  甲○○
    被 上訴 人  高雄縣嘉誠合作農場
    法定代理人  陳清南
右當事人間請求給付補償金等事件，上訴人對於中華民國八十七年十一月三十日台灣
高等法院高雄分院第二審判決（八十七年度上字第三五六號），提起上訴，本院裁定
如左：
    主  文
上訴駁回。
第三審訴訟費用由上訴人負擔。
    理  由
按對於第二審判決上訴，非以其違背法令為理由，不得為之。民事訴訟法第四百六十
七條定有明文。依同法第四百六十八條規定，判決不適用法規或適用不當者，為違背
法令。而判決有同法第四百六十九條所列各款情形之一者，為當然違背法令。是當事
人提起上訴，如依民事訴訟法第四百六十八條規定，以第二審判決有不適用法規或適
用法規不當為理由時，其上訴狀或理由書應有具體之指摘，並揭示該法規之條項或其
內容。若係成文法以外之法則，應揭示該法則之旨趣。倘為司法院解釋、或本院之判
例，則應揭示該判解之字號或其內容。如以民事訴訟法第四百六十九條所列各款情形
為理由時，其上訴狀或理由書，應揭示合於該條款之事實。上訴狀或理由書如未依此
項方法表明，或其所表明者，顯與上開法條規定之情形不相合時，即難認為已對第二
審判決之違背法令有具體之指摘，其上訴自難認為合法。本件上訴人對第二審判決提
起上訴，雖以該判決違背法令為由，惟核其上訴理由狀所載內容，係就原審取捨證據
、認定事實之職權行使，指摘其為不當，並就原審已論斷者，泛言未論斷，而非具體
表明合於不適用法規、適用法規不當、或民事訴訟法第四百六十九條所列各款之情形
，難認對該判決之如何違背法令已有具體之指摘。依首揭說明，應認其上訴為不合法
。又被上訴人自民國四十一年起承租高雄縣大社鄉○○○段一○－一號土地，嗣該土
地分割為同段一○－一號、一○－二號等土地，該一○－二號土地經徵收作為南二高
外環線工程用地，交通部台灣區國道新建工程局將一○－二號土地地價三分之一之補
償費發由被上訴人領取，被上訴人因係一○－二號土地之承租人而領取上開地價補償
費，並非為上訴人保管該地價補償費，且非不當得利，為原審合法確定之事實。則原
審認為上訴人有關其係承租或佔耕該一○－二號土地等之爭執，及上訴人聲請勘測兩
造承租土地地界位置、面積等，因與原判決結果不生影響，而無再行調查之必要，尚
無違背法令可言。本件上訴自非已合法表明其上訴之理由，顯難認為合法，併此明
。
據上論結，本件上訴為不合法。依民事訴訟法第四百八十一條、第四百四十四條第一
項、第九十五條、第七十八條，裁定如主文。
中      華      民      國    八十九    年      一      月      七      日
                              最高法院民事第二庭
                                  審判長法官  曾  桂  香
                                        法官  劉  延  村
                                        法官  徐  璧  湖
                                        法官  劉  福  聲
                                        法官  黃  秀  得
      右正本證明與原本無異
                                              書  記  官
中      華      民      國    八十九    年      一      月     二十     日


司法院資訊處製作；財團法人民間司法改革基金會備份。
